【裁判字號】    99,訴,3006
【裁判日期】    991104
【裁判案由】    毒品危害防制條例
【裁判全文】
臺灣板橋地方法院刑事判決              99年度訴字第3006號
公  訴  人  臺灣板橋地方法院檢察署檢察官
被      告  甲○○
上列被告因違反毒品危害防制條例案件，經檢察官提起公訴（99
年度毒偵字第5034號），被告於準備程序中就被訴事實為有罪之
陳述，經告知簡式審判程序之旨，並聽取當事人之意見後，本院
合議庭裁定由受命法官獨任進行簡式審判程序，判決如下：
    主  文
甲○○施用第一級毒品，累犯，處有期徒刑捌月。扣案之第一級
毒品海洛因壹包（驗餘淨重零點零零肆零公克）沒收銷燬之，扣
案盛裝上開海洛因之包裝袋壹個沒收之。
    事  實
一、甲○○前於民國88年間因施用毒品案件，經本院以88年度毒
    聲字第1516號裁定送觀察、勒戒後，認無繼續施用毒品之傾
    向，於88年3 月22日執行完畢釋放出所，並經臺灣板橋地方
    法院檢察署檢察官以88年度偵字第5559號、第5913號為不起
    訴處分確定。復於89年間因施用毒品案件，經本院裁定送觀
    察、勒戒後，認有繼續施用毒品之傾向，經檢察官聲請強制
    戒治並提起公訴，戒治部分於90年5 月1 日停止戒治付保護
    管束，90年11月17日保護管束期滿未經撤銷，視為執行完畢
    ；起訴部分經本院以90年度板簡字第42號判處有期徒刑4 月
    確定，於91年8 月16日執行完畢。又於93年間因施用毒品案
    件，經本院以93年度訴字第1921號判處有期徒刑1 年1 月確
    定；另於95年間因施用毒品案件，經本院以95年度訴字第91
    號判處有期徒刑1 年6 月確定，嗣經本院以96年度聲減字第
    283 號裁定減為有期徒刑9 月確定，與上開1 年1 月接續執
    行，於96年7 月5 日縮刑期滿執行完畢。詎猶不知悔改，基
    於施用第一級毒品海洛因之犯意，於99年6 月9 日12時許，
    在臺北縣新莊市○○路42之1 號2 樓住處內，以將海洛因加
    水稀釋後，再以針筒注射手臂血管之方式，施用第一級毒品
    海洛因1 次。嗣於同日21時10分許，在臺北縣新莊市○○街
    46號前為警查獲，於員警尚未發覺其有施用毒品前，主動將
    包包內之第一級毒品海洛因1 包（淨重0.0060公克）交付員
    警扣案，並告知員警其於上開時間施用第一級毒品海洛因1
    次，經其同意採尿送驗結果，呈鴉片類嗎啡陽性反應，而悉
    上情。
二、案經臺北縣政府警察局海山分局報告臺灣板橋地方法院檢察
    署檢察官偵查起訴。
    理  由
一、本件被告甲○○所犯為死刑、無期徒刑、最輕本刑為3 年以
    上有期徒刑以外之罪，且非高等法院管轄第一審之案件，於
    本院準備程序進行中，被告就被訴事實為有罪之陳述，經告
    知被告簡式審判程序之旨，並聽取公訴人及被告之意見後，
    本院合議庭裁定由受命法官獨任進行簡式審判程序，合先敘
    明。
二、上揭犯罪事實，迭據被告於警詢、偵查及本院審理中坦承不
    諱，且被告在警局經其同意採尿送驗之結果，確呈第一級毒
    品海洛因之代謝物嗎啡陽性反應等情，有臺北縣政府警察局
    海山分局偵辦刑案採驗尿液委驗單、尿液檢體編號及姓名對
    照表、臺灣檢驗科技股份有限公司99年6 月25日出具之編號
    ：UL/2010/60275 號濫用藥物檢驗報告各1 紙在卷可稽，而
    扣案之白色粉末1 包，經交通部民用航空局鑑定結果，係第
    一級毒品海洛因，此有交通部民用航空局航空醫務中心99年
    6 月25日航藥鑑字第0994159 號毒品鑑定書1 紙附卷足參，
    並有臺北縣政府警察局海山分局搜索扣押筆錄、扣押物品目
    錄表各1 份、現場及扣案物品照片5 張存卷可佐，足見被告
    自白核與事實相符。
三、按毒品危害防制條例於92年7 月9 日修正公布，自93年1 月
    9 日施行，其中第20條、第23條將施用毒品之刑事處遇程序
    ，區分為「初犯」及「5 年內再犯」、「5 年後再犯」。依
    其立法理由之說明：「初犯」，經觀察、勒戒或強制戒治後
    ，應為不起訴處分或不付審理之裁定；經觀察、勒戒或強制
    戒治執行完畢釋放後，「5 年內再犯」者，因其再犯率甚高
    ，原實施之觀察、勒戒及強制戒治既已無法收其實效，爰依
    法追訴或裁定交付審理。至於經觀察、勒戒或強制戒治執行
    完畢釋放後，「5 年後再犯」者，前所實施之觀察、勒戒或
    強制戒治已足以遮斷其施用毒品之毒癮，為期自新及協助其
    斷除毒癮，仍適用「初犯」規定，先經觀察、勒戒或強制戒
    治之程序。從而依修正後之規定，僅限於「初犯」及「5 年
    後再犯」2 種情形，始應先經觀察、勒戒或強制戒治程序。
    倘被告於5 年內已再犯，經依法追訴處罰，縱其第3 次（或
    第3 次以上）再度施用毒品之時間，在初犯經觀察、勒戒或
    強制戒治執行完畢釋放5 年以後，已不合於「5 年後再犯」
    之規定，且因已於「5 年內再犯」，顯見其再犯率甚高，原
    實施觀察、勒戒或強制戒治，已無法收其實效，即應依該條
    例第10條處罰（最高法院95年5 月9 日95年度第7 次及97年
    9 月9 日97年度第5 次刑事庭會議決議參照）。查本件被告
    於88年3 月22日觀察、勒戒執行完畢釋放後5 年內之89年間
    ，再犯施用毒品案件，經檢察官聲請強制戒治並提起公訴，
    戒治部分於90年5 月1 日停止戒治付保護管束，90年11月17
    日保護管束期滿未經撤銷，視為執行完畢；起訴部分經本院
    以90年度板簡字第42號判處有期徒刑4 月確定，於91年8 月
    16日執行完畢等情，有臺灣高等法院被告前案紀錄表1 份在
    卷足憑。則被告本件施用第一級毒品之時間，雖距離前述強
    制戒治執行完畢已逾5 年，惟其前既已於5 年內再犯施用毒
    品案件，參諸前揭說明，被告本件施用毒品之行為，即不合
    於「5 年後再犯」之規定，自應依毒品危害防制條例第10條
    規定追訴處罰。從而，本案事證明確，被告上開施用第一級
    毒品之犯行，洵堪認定，應依法論科。
四、查海洛因為毒品危害防制條例第2 條第2 項第1 款所規定之
    第一級毒品。核被告所為，係犯毒品危害防制條例第10條第
    1 項施用第一級毒品罪。其於施用前、後持有海洛因之低度
    行為，為其施用之高度行為所吸收，不另論罪。又被告前受
    有如事實欄所載罪刑宣告及執行紀錄，有上述前案紀錄表在
    卷可考，其於受有期徒刑之執行完畢後，5 年以內故意再犯
    本件有期徒刑以上之罪，為累犯，應依刑法第47條第1 項規
    定加重其刑。另被告係於施用第一級毒品海洛因之犯罪未經
    發覺前，主動向警員自首犯行而願接受裁判，並交出持有之
    上開海洛因1 包等情，業據被告供述明確，復有刑事案件移
    送書及警詢筆錄在卷可佐（見偵查卷第2 頁及第8 至9 頁）
    ，爰依刑法第62條前段之規定減輕其刑，並依法先加後減之
    。爰審酌被告前曾因施用毒品案件經觀察、勒戒及強制戒治
    之程序，並經法院判刑在案，竟猶不知悔改，復再犯本件施
    用毒品罪，顯然無視毒品對於其自身健康之戕害及對於社會
    安全與公共秩序之潛在危害；惟念及施用毒品固戕害個人健
    康至鉅，然就他人權益之侵害仍屬有限，兼衡其犯罪動機、
    目的、手段，且犯後坦承犯行，態度尚佳等一切情狀，量處
    如主文所示之刑。
五、扣案之第一級毒品海洛因1 包（淨重0.0060公克，驗餘淨重
    0.0040公克），為本案查獲之毒品，應依毒品危害防制條例
    第18條第1 項前段之規定，不問屬於犯人與否，沒收銷燬之
    ；又扣案盛裝上開海洛因之包裝袋1 個，為被告所有供施用
    第一級毒品海洛因所用之物，業據被告供承在卷，爰依刑法
    第38條第1 項第2 款之規定宣告沒收。
據上論斷，應依刑事訴訟法第273 條之1 第1 項、第299 條第1
項前段，毒品危害防制條例第10條第1 項、第18條第1 項前段，
刑法第11條前段、第47條第1 項、第62條前段、第38條第1 項第
2 款，判決如主文。
本案經檢察官黃致中到庭執行職務。
中    華    民    國    99    年    11    月    4     日
                  刑事第十四庭  法  官  廖欣儀
以上正本證明與原本無異。
如不服本判決應於收受判決後10日內向本院提出上訴書狀，並應
敘述具體理由。其未敘述上訴理由者，應於上訴期間屆滿後20日
內向本院補提理由書（均須按他造當事人之人數附繕本）「切勿
逕送上級法院」。
                                書記官  顏偉林
中    華    民    國    99    年    11    月    4     日
附錄本案論罪科刑法條全文：
毒品危害防制條例第10條第1項
施用第一級毒品者，處6 月以上5 年以下有期徒刑。

司法院資訊處製作；財團法人民間司法改革基金會備份。
